臺灣臺北地方法院刑事判決　　　　　　　 94年度易字第134號
公　訴　人　臺灣臺北地方法院檢察署檢察官
被　　　告　丙○○
上列被告因竊盜等案件，經檢察官提起公訴（93年度偵字第
20525號），本院判決如下：
    主  文
丙○○竊盜，處有期徒刑伍月，如易科罰金，以佰元折算壹日
。鑰匙壹支沒收之。
被訴收受贓物部分無罪。
    事  實
一、丙○○意圖為自己不法之所有，於民國93年11月9日上午9時
    許，在台北市○○區○○路580號前，持自備之鑰匙1支（未
    扣案）竊取乙○○所使用（登記車主為陳麗華）停放於該處
    之車牌號碼ADJ-067號重型機車，得手後，供己代步使用，
    嗣於同年月19日18時5分許，騎乘該車，在台北市○○區○
    ○街86巷口為警查獲，而查悉上情。
二、案經臺北市政府警局萬華分局請台灣台北地方法院檢察署檢
    察官偵查起訴。
    理  由
一、認定犯罪事實所憑之證據及理由：
  (一)上揭事實，迭據被告丙○○於警詢、偵查及本院審理時坦承
    不諱。
  (二)被害人乙○○於警詢時證述其於93年11月9日12時許，發現
    其停放於台北市○○區○○路580號前之車號ADJ-067號重型
    機車失竊，於同日13時許向台北市政府警察局萬華分局東園
    路派出所報案等事實（見偵查卷第6頁）。
  (三)並有贓物認領保管收據1紙在卷（見偵查卷第10頁）可資佐
    證。
二、論罪科刑之理由：
  (一)被告所為，係犯刑法第320條第1項之竊盜罪。
  (二)審酌被告前於82年間因煙毒罪，經台灣高等法院82年度上訴
    字第4935判處有期徒刑3年1月確定在案，於84年4月22日假
    釋出獄，交付保護管束；又於85年間因麻藥案件，經本院85
    年易字第7839號判處有期徒刑3月；上開假釋因85年間所犯
    搶奪及煙毒案件，經撤銷假釋，應執行殘刑1年8月11日；而
    85年間所犯搶奪及煙毒案件，經本院86年度訴字第1388號分
    別判處有期徒刑6月及3年2月，應執行有期徒刑3月6月，上
    開麻藥、搶奪、煙毒案件，經本院87年度聲字第34號裁定應
    執行有期徒刑3月8月；復於86年間，因煙毒罪，經本院86
    年度訴字第2671號判處有期徒刑3年4月，嗣經最高法院88年
    度台非字第317號判處有期徒刑3月2月確定在案，於91年1月
    24日因縮刑假釋出監並交付保護管束（此有台灣高等法院被
    告全國前案紀錄表在卷可稽），其於假釋交付保護管束期間
    ，猶不知謹慎自持，因一時貪慾竊取他人機車供己代步，惟
    尚能坦承犯行，犯罪後態度良好等一切情狀，量處如主文所
    示之刑。
  (三)被告所持用以犯本案竊盜罪之鑰匙1支，雖未扣案，但亦不
    能證明業已滅失，爰依刑法第38條第1項第2款規定，併予宣
    告沒收，併此敘明。
三、對於其餘公訴事實之判斷：
  (一)公訴意旨另略以：被告於竊得車牌ADJ-067號重型機車1輛後
    ，懸掛被害人甲○○於93年11月17日，在台北縣永和市○○
    路附近失竊之NR3-695車牌使用，因認被告尚涉有刑法第349
    條第1項收受贓物罪嫌云云。
  (二)按犯罪事實應依證據認定之，無證據不得認定其犯罪事實；
    又不能證明被告犯罪或其行為不罰者，應諭知無罪之判決，
    刑事訴訟法第154條第2項、第301條第1項分別定有明文。次
    按事實之認定應憑證據，如未能發現相當證據，或證據不足
    以證明，自不能以推測或擬制之方法為裁判之基礎；又認定
    不利於被告之事實，須依積極證據，苟積極證據不足為不利
    於被告事實之認定時，即應為有利於被告之認定，更不必有
    何有利之證據（最高法院40年台上字第86號、30年上字第81
    6號判例參照）。再者，收受贓物罪須行為人主觀上具有收
    受故意，而取得持有他人因犯侵害財產法益之罪所得之物，
    易言之，行為人於收受贓物時，必須對其所收受之物係他人
    犯財產罪所得之物有所認識，並進而決意加以收受之主觀心
    態，始具收受贓物故意，否則，行為人倘於收受時亳無所知
    ，或收受後方知其為贓物，即因欠缺構成要件故意而無由構
    成本罪。
  (二)公訴人認被告有收受贓物犯行，無非以上揭事實業據被害人
    甲○○於警訊中指訴綦詳，並有贓物認領保管收據1紙附卷
    可稽，為其主要論據。
  (三)訊據被告堅決否認有收受贓物之犯行，辯稱：其曾於93年11
    月18日將其竊得之ADJ-067號重型機車，借給真實姓名年籍
    不詳、綽號「阿猴」之成年男子使用，其於翌日向「阿猴」
    取回該車，不知機車曾換過車牌等語。
  (四)經查：被害人甲○○於警訊時固指稱NR3-695號車牌1面，係
    其於93年11月17日，在台北縣永和市○○路附近所失竊之物
    等語，並有台北縣政府警察局車牌遺失電腦輸入單、車輛車
    牌失竊作業- 查獲車牌認可資料各一紙附卷（以上均參見同
    上偵查卷第14、16頁）可憑，足徵為警查獲時被告所騎機車
    懸掛之車牌確係甲○○失竊之贓物無訛，惟被害人甲○○對
    於被告究係如何收受取得前開贓物並不知情，是以其所為之
    指訴及具領贓物之單據，尚難作為認定被告係自「阿猴」處
    收受前開贓物，及被告對所收受之物品係「阿猴」行竊所得
    之物有所認識之積極證明，亦無從據此排除前開贓物係「阿
    猴」竊取後擅自予以懸掛於其向被告借用之之ADJ-067 號重
    型機車之可能性。是以前開贓物雖係於被告所竊取之ADJ-06
    7 號重型機車上所查獲，然公訴人既未提出其他積極事證證
    明被告明知車牌NR3-695 號車牌係贓物，尚難僅憑其持有贓
    物之外觀行為據以推測其有明知為贓物而仍自第三人處予以
    收受取得之犯行。此外，復查無其他積極事證足資證明被告
    有收受贓物之犯行，自屬不能證明其犯罪，應為無罪判決之
    諭知。
四、適用的法律：
  (一)程序法部分：刑事訴訟法第299條第1項前段、第300條第1項
    。
  (二)實體法部分：刑法第320條第1項、第41條第1項前段、第38
    條第1項第2款、罰金罰鍰提高標準條例第1條前段、第2條。
本案經檢察官彭慶文到庭執行職務。
中　　華　　民　　國　　94　　年　　3 　　月　　31　　日
　　　　　　　　　刑事第十三庭  審判長法  官  朱瑞娟
                                      法  官  吳佳薇
                                      法　官　陳慧萍
上正本證明與原本無異。
如不服本判決，應於判決送達後10日內向本院提出上訴狀（應抄
附繕本）。告訴人或被害人如對於本判決不服者，應具備理由請
求檢察官上訴，其上訴期間之計算係以檢察官收受判決正本之日
期為準。
　　　　　　　　　　　　　　　　      書記官　何適熹
中　　華　　民　　國　　94　　年　　3　　月　　31　　日
附錄本案論罪科刑法條：
刑法第320條：
意圖為自己或第三人不法之所有，而竊取他人之動產者，為竊盜
罪，處5年以下有期徒刑、拘役或500元以下罰金。
意圖為自己或第三人不法之利益，而竊佔他人之不動產者，依前
項之規定處斷。
前二項之未遂犯罰之。
